臺灣臺北地方法院民事簡易判決
111年度北簡字第12684號
原      告  鄭仁文  

被      告  賴信安  

上列當事人間確認本票債權不存在事件，於民國111年10月11日
言詞辯論終結，本院判決如下：
    主    文
確認被告持有原告所簽發如本院111年度司票字第10727號民事裁
定所示的本票債權請求權對原告不存在。
原告其餘之訴駁回。
訴訟費用由被告負擔。
    事實及理由
一、被告持有以原告為發票人，於民國90年7月5日簽發，票面金
    額新臺幣（下同）30,000元之本票（下稱系爭本票)，經本
    院111年度司票字第10727號民事裁定（下稱系爭裁定）准許
    對原告為強制執行。被告持有系爭本票對於原告之本票債權
    存在與否，已致原告在私法之地位有受侵害之危險，而此項
    危險得以對被告就系爭本票之債權是否存在之確認判決除去
    ，故原告有受確認判決之法律上利益，符合民事訴訟法第24
    7條第1項前段規定。
二、原告主張、聲明：原告不記得曾簽發系爭本票。系爭本票發
    票日為90年7月5日，至今已21年，依票據法第22條，自三年
    間不行使，因時效而消滅，縱系爭本票是由其所簽，被告亦
    不得再依系爭本票行使票據權利。並聲明：確認被告持有如
    本院111年度司票字第10727號民事裁定所載的本票債權對原
    告不存在。
三、被告答辯、聲明：原告本為被告公司經理，其稱手頭不便向
    被告借款3萬元，被告本著幫忙本意，詎原告如今謊稱沒這
    回事，有系爭本票及借據為證。並聲明：原告之訴駁回。
四、本院判斷的簡要說明：
(一)不爭執事項：被告持有系爭本票取得系爭裁定。
(二)爭執事項：系爭本票債權是否已罹於時效而不存在?
　1.按票據上之權利，對匯票承兌人及本票發票人，自到期日起
    算；見票即付之本票，自發票日起算；三年間不行使，因時
    效而消滅，票據法第22條第1項定有明文。查，系爭本票之
    發票日為90年7月5日，被告於111年8月3日始聲請本票裁定
    強制執行(本院外放系爭裁定卷第1頁)，早已逾越3年消滅時
    效，原告既主張票據時效抗辯，依民法第144條第1項規定，
    得拒絕對被告給付，並得認被告持有系爭本票的票據債權請
    求權，因原告的時效抗辯而不存在，被告已不得再持系爭裁
    定對原告為強制執行。
　2.次查，參考最高法院100年度台上字第608號民事判決意見，
    票據債務人為時效抗辯後，消滅者為票據債權請求權而非票
    據債權本身，故原告訴請確認系爭本票的票據債權不存在，
    於超過票據債權請求權部分，尚有誤會，難以採取。
　3.末查，被告雖提出借據(本院卷第31頁)證明雙方就系爭本票
    有原因關係存在，但系爭本票的票據債權請求權與原因關係
    的請求權各別獨立，系爭本票的票據債權請求權縱因時效消
    滅而不存在，系爭本票的原因關係債權如未罹於時效，被告
    亦得另行對原告取得執行名義並據以行使權利，應附說明。
五、綜上，原告以系爭本票已罹於時效，請求確認系爭本票債權
    不存在，僅其中票據債權請求權不存在部分，有理由，應判
    決如主文第1項。至原告超出該准許部分的請求，無理由，
    應駁回。
六、本件事證已明，當事人其餘主張、陳述、所提證據，經審酌
    後不影響上述認定及說明，故不詳論。
七、原告勝訴部分，雖係適用民事訴訟法第427條第2項所為被告
    敗訴判決，但性質不宜宣告假執行，故不依同法第389條第1
    項第3款規定，職權宣告假執行。
八、訴訟費用負擔，依民事訴訟法第79條，依原告所提訴訟目的
    達成程度酌定由被告負擔全部。
中　　華　　民　　國　　111 　年　　11　　月　　29　　日
            臺灣臺北地方法院臺北簡易庭
                                    法  官  詹駿鴻
以上正本證明與原本無異。
如不服本判決，應於判決送達後20日內向本庭（臺北市○○○路0段
000巷0號）提出上訴狀。（須按他造當事人之人數附繕本）如委
任律師提起上訴者，應一併繳納上訴審裁判費。
中　　華　　民　　國　　111 　年　　11　　月　　29　　日
                                    書記官  徐宏華